臺灣苗栗地方法院民事判決　　　　　　　94年度簡上字第36號
上　訴　人　甲○○
被上訴人　　乙○○
上列當事人間請求清償借款事件，上訴人對於民國94年5 月31日
本院簡易庭94年度苗簡字第111號第一審判決提起上訴，本院於
94 年9月26日言詞辯論終結，判決如下：
    主      文
上訴駁回。
第二審訴訟費用由上訴人負擔。
    事實及理由
一、被上訴人起訴主張上訴人於民國89年6月28日與原告借得新
    臺幣（下同）500,000元（下稱系爭借款），約定借款至89
    年9月28日止，為期3個月。詎上訴人屆期未依約清償上開借
    款，屢經催討迄今仍未清償，爰依消費借貸之法律關係，提
    起本件訴訟。求為命上訴人應給付被上訴人50萬元，及自民
    國94年5月18日起至清償日止，按年利率5％計算之利息之判
    決。原審為被上訴人勝訴之判決，並依職權為假執行之宣告
    ，被上訴人於本院為駁回上訴之聲明。
二、上訴人則以上訴人從未向被上訴人借款，被上訴人主張上訴
    人於89年6月28日向其借得50萬元，純屬臨訟所編之飾詞，
    諉不足取。又被上訴人明知上訴人於苗栗縣頭份鎮重光醫院
    開刀住院長達4個月，故於原審時並未收受被上訴人之起訴
    狀繕本及其他文件，被上訴人所主張之匯款，僅可證明其有
    錢匯入上訴人帳戶，亦未提出上訴人之任何借款字據，顯見
    被上訴人之主張具有瑕疵可指等語，資為抗辯，而聲明廢棄
    原判決，駁回被上訴人在原審之訴及假執行之聲請。
三、兩造所不爭執事實：
    被上訴人於89年6月28日匯款500,000元，至上訴人位於新竹
    國際商業銀行頭份分行帳號0000-00000之帳戶內。
四、得心證之理由
    本件之主要爭執在於兩造間是否成立消費借貸契約，茲審究
    如次：
（一）按被上訴人既主張本於消費借貸關係，請求上訴人返還上
      述借款，自應就兩造間確已成立消費借貸關係之事實，負
      舉證責任。（最高法院78年度台上字第1403號著有裁判可
      參），是上訴人雖對被上訴人匯款50萬元至其帳戶之事實
      不爭執，唯否認兩造有消費借貸契約關係存在，則被上訴
      人即應就兩造間確有成立消費借貸契約之有利事實負舉證
      責任。
（二）查被上訴人主張伊有匯款50萬元予上訴人等情，有提出匯
      款單影本，並經本院向新竹國際商業銀行頭份分行函查屬
      實，且為上訴人所不爭執，應堪信為真實，是被上訴人主
      張有交付款項之事實，應堪認定，又被上訴人主張交付50
      萬元予被上訴人係本於兩造之消費借貸契約等情，業經證
      人即被上訴人之女陳美玲到庭證述「89年6 月28日早上我
      母親（即被上訴人之妻）請我去匯款，因為我阿姨甲○○
      說股票被套牢，上訴人當天到我們家向我母親借款50萬，
      也立了借據，因為我阿姨不識字，就由我表弟寫借據，約
      定3 個月後還錢，並由我匯款至我阿姨新竹國際商業銀行
      帳號」等情（見本審卷第24頁）且被上訴人於上訴人向被
      上訴人之妻借款當時也在場，因被上訴人之妻並無資力且
      無銀行帳戶，故央求被上訴人借予上訴人系爭50萬元款項
      ，被上訴人遂同意由其借款50萬元予上訴人等情（見本審
      卷42頁），業據被上訴人陳述明確，堪認兩造間確有消費
      借貸契約存在。
（三）另按當事人主張有利於己之事實者，就其事實有舉證之責
      任，民事訴訟法第277條前段定有明文，被上訴人既匯款
      50萬元至上訴人之帳戶，則個人帳戶由個人自己管理為常
      態事實，又該帳戶之印章及存摺由個人自己或其同意之人
      保管為常態事實，遭他人無故使用及領款為變態事實，而
      主張變態事實者，本應負舉證責任，則被上訴人匯款帳戶
      既屬上訴人所有，則帳戶之金錢何來，由何人領取之證據
      自較上訴人最為接近，亦以由上訴人舉證為合理，而上訴
      人空言主張該帳戶並非伊在使用，惟迄未聲明任何證據以
      供本院採酌，自難認為其答辯之事實為可信，則其拒絕返
      還系爭借款予被上訴人，並非有據。
（四）綜上所述，被上訴人本於消費借貸之法律關係請求上訴人
      應返還被上訴人50萬元，及自94年 5月18日起至清償日止
     ，按年利率5％計算之利息為有理由，應予准許。原審為被
      上訴人勝訴之判決，並依職權酌定相當之擔保金額，准為
      假執行之宣告，於法並無不合；上訴人上訴意旨指摘原判
      決不當，求予廢棄改判准如上訴聲明之請求（駁回被上訴
      人在第一審之訴及假執行之聲請），為無理由，應予駁回
      。
（五）兩造其餘攻擊防禦方法，均核與本件判決結果不生影響，
      爰不一一贅述，附此敘明。
五、結論：本件上訴為無理由，依民事訴訟法第436 條之1 第3
    項、第449 條第1 項、第78條，判決如主文。
中　　華　　民　　國　　94　　年　　10　　月　　11　　日
                  民事庭審判長法　官  張淑芬
                              法  官  張文毓
                              法  官  林靜雯
以上正本係照原本作成
不得上訴。
                              書記官　劉碧雯
中　　華　　民　　國　　94　　年　　10　　月　　11　　日
